臺北高等行政法院判決　　　　　　　　　　　　　　　九十三年度簡字第八八七號
　　原　　　告　欣元建設股份有限公司
　　代　表　人　甲○○
　　被　　　告　臺北縣政府
　　代　表　人　乙○○代理縣.
右當事人間因公寓大廈管理條例事件，原告不服內政部中華民國九十三年五月二十四
日台內訴字第○九三○○○三九六四號訴願決定，提起行政訴訟。本院判決如左：
　　主  文
原告之訴駁回。
訴訟費用由原告負擔。
　　事  實
一、事實概要：
    緣坐落於台北縣五股鄉○○路○段二十四之十五號一樓右側屬共用部分之通廊，
    經薪關渡社區住戶以九十一年九月三日陳情書檢舉涉及違章建築，至今仍未執行
    拆除等由，請求儘速執行，被告機關乃於九十一年十月二十三日派員赴現場勘查
    ，認系爭通廊係由原告以帷幕玻璃加以區隔作為兒童室及警衛室使用，乃以九十
    一年十一月十二日北府工使字第○九一○六五三四九七號函知原告於文到十五日
    內恢復原狀，若未依限處理，將依行為時公寓大廈管理條例第三十九條有關規定
    辦理。嗣被告機關於九十二年三月七日派員赴現場複查，原告仍未恢復原狀，被
    告機關乃依行為時公寓大廈管理條例第九條第二項及第三十九條第一項第二款規
    定，以九十二年五月一日北府工使字第○九二○二九七六七二號函及同文號處分
    書處原告新臺幣四萬元罰鍰。原告不服，提起訴願。案經內政部九十二年八月十
    四日以台內訴字第○九二○○○五七五七號決定：「原處分撤銷，於二個月內由
    原處分機關另為適法之處理。」決定理由載明「訴願人縱已違反前揭公寓大廈管
    理條例第九條第二項規定，仍須經管理負責人或管理委員會制止無效後，原處分
    機關始得依同條例第三十九條第一項第二款規定處以罰鍰，以符尊重住戶自治精
    神之立法意旨，茲原處分機關未經管理負責人或管理委員會制止無效之程序，逕
    以九十二年五月一日北府工使字第○九二○二九七六七二號函及同文號處分書處
    訴願人新臺幣四萬元罰鍰，揆諸首揭規定，即有未合，應由本部撤銷；另訴願人
    究否為該條例第三十九條第一項第二款及第九條第二項所指未按設置目的及通常
    使用方法使用之違規住戶，抑或僅為系爭建物之違建人（按亦為使用執照所載之
    起造人），因案關處罰對象是否適法之疑義，仍請原處分機關一併查明後，於二
    個月內另為適法之處理。」嗣被告機關於九十二年十月九日會同管委會現場勘查
    ，發現原告於該通廊設置帷幕玻璃門窗屬實，遂以九十二年十一月二十日北府工
    使字第○九二○六八一七八一號函請原告於文到十五日內恢復原狀，若未依限回
    復原狀者，則依相關規定處罰。九十二年十二月十二日被告機關再次派員至現場
    勘查，前述違規情形仍存在，被告機關遂以九十三年一月二日北府工使字第０九
    二０七七二九五二號行政處分書，處原告新臺幣四萬元罰鍰。原告不服，提起訴
    願，遭決定駁回，遂提起本件行政訴訟。
二、兩造聲明：
　　(一)原告聲明求為判決：1.訴願決定及原處分均撤銷。
                        2.訴訟費用由被告負擔。
　　(二)被告聲明求為判決：1.駁回原告之訴。
                        2.訴訟費用由原告負擔。
三、兩造之爭點：被告機關認原告違反行為時公寓大廈管理條例第四十五條第二項規
    定，依同條例第三十九條第一項第八款規定，處原告新台幣四萬元罰鍰，是否適
    法？
  　(一)原告主張之理由：
      1.該社區一樓右側屬共用部份之通廊，以帷幕玻璃加以區隔作為兒童及警衛室
        使用，原係應該社區管理委員會之要求免費由原告設置移交管委會接管使用
        並非讓售，故該設置為該社區管委會旨意要求所建並屬該社區管委會之共用
        財產，原告並無讓售於特定人或為區分所有權人以外特定人設定專用使用權
        或為其他有損害區分所有權人權益之行為，亦無違反第五十七條或第五十八
        條規定者。
      2.該設置即如理由一所述為社區管委會旨意主使興建（雖經原告人事先函知不
        得辦理變更，但仍執意要求興建），並屬該社區管委會之共用財產，應無妨
        害區分所有權人權利之行使問題，原告無權擅自動工拆除，更適用公寓大廈
        管理條例第十條第二項規定：「共用部份，約定共用部份之修繕、管理、維
        護，由管理負責人或管理委員會為之。…」內共用部份之修繕由管理委員會
        為之之規定，原告並非住戶，更無訴願決定書理由末段所提住戶並無在共用
        部份，約定共用部份之修繕權限之適用。
      綜上所陳處分對象應為主使興建及財產所有者，原告不適處罰對象，謹訴請撤
      銷訴願駁回之決定，另為適法之處理，撤銷處原告新台幣四萬元罰鍰之處分。
　　(二)被告主張之理由：
      1.按「公寓大廈起造人或建築業者，非經領得建造執照，不得辦理銷售。公寓
        大廈之起造人或建築業者，不得將共用部分，包含法定空地、法定停車空間
        及法定防空避難設備，讓售於特定人或為區分所有權人以外特定人設定專用
        使用權或為其他有損害區分所有權人權益之行為。」及「有下列行為之一者
        ，由直轄市、縣（市）主管機關處新臺幣四萬元以上二十萬元以下罰鍰．．
        ．。八、起造人或建築業者違反第五十七條或第五十八條規定者。」，為公
        寓大廈管理條例第五十八條及第四十九條第一項第八款定有明文。
      2.查薪關渡社區領有被告機關所屬工務局核發八九股使字第一五三號使用執照
        ，起造人姓名為欣元建設股份有限公司，負責人：甲○○，並以九十年八月
        一日（九十）北縣五建字第一０九六０號函成立公寓大廈管理組織在案。查
        本案前經內政部九十二年八月十四日台內訴字第０九二０００五七五七號函
        （主文：原處分撤銷，於二個月內由原處分機關另為適法之處理。）請被告
        機關另為適法之處理，被告機關遂排定九十二年十月九日會同管委會現場勘
        查，發現原告於該通廊設置惟幕玻璃門窗屬實，已違反公寓大廈管理條例第
        四十五條（現行條例第五十八條）規定，遂於九十二年十一月二十日以北府
        工使字第０九二０六八一七八一號函請原告於文到後十五日內恢復原狀，若
        未依限回復原狀者，則依同條例第三十九條（現行條例第四十九條）第一項
        第八款規定，以九十三年一月二日北府工使字第０九二０七七二九五二號函
        處訴願人新台幣四萬元罰鍰。查原告並不否認於系爭通廊設置帷幕玻璃門窗
        ，且訴稱係應社區管理委員會之要求而設置，並移交管委會接管使用，無權
        擅自動工拆除。惟該項帷幕玻璃門窗，既設於共用部分之通廊做為管理室，
        應已妨害區分所有權人之權利行使；而原告訴稱係應社區管委會要求設置，
        惟查原告前以九十年九月二十二日九十元業字第０三八號函答覆該社區管理
        委員會略以：．．．該處係屬「通廊」用途，依建築管理及國宅相關法規，
        不得辦理變更為管理員室。顯然原告明知系爭通廊設置管理員室為法所不許
        ，仍應社區管委會要求而設置，知法違法，其所辯云云，儼然係推委卸責之
        詞，揆諸首揭規定，原處分並無不合，懇請予以維持。
      3.綜上結論，本案行政訴訟核無理由，謹請查察，依法予以駁回為禱。
　　理  由
一、本件被告處原告罰鍰新臺幣四萬元，罰鍰數額在二十萬元以下（司法院曾依行
    政訴訟法第二百二十九條第二項之規定，將行政訴訟法第二百二十九條第一項之
    簡易案件金額提高為二十萬元，並自九十三年一月一日起施行），係屬行政訴訟
    法第二百二十九條第一項第二款規定之涉訟事件，應依簡易訴訟程序進行之，先
    予明。
二、按「公寓大廈之起造人或建築業者，不得將共用部分，包含法定空地、法定防空
    避難設備及法定停車空間讓售於特定人或為區分所有權人以外之特定人設定專用
    使用權或為其他損害區分所有權人權益之行為。」、「有下列行為之一者，由直
    轄市、縣 (市 )主管機關處新台幣四萬元以上二十萬元以下罰鍰：‥‥八、起造
    人或建築業者違反第四十五條規定者。」行為時（即九十二年十二月三十一日修
    正前）公寓大廈管理條例第四十五條第二項及第三十九條第一項第八款分別定有
    明文。
三、本件被告認原告違反行為時公寓大廈管理條例第四十五條第二項規定，依同條例
    第三十九條第一項第八款規定，以九十三年一月二日北府工使字第０九二０七七
    二九五二號行政處分書，處原告新臺幣四萬元罰鍰，原告不服，提起訴願，遭決
    定駁回，循序起訴意旨略以：該社區一樓右側屬共用部分之通廊，以帷幕玻璃加
    以區隔作為兒童室及警衛室使用，原係應該社區管理委員會之要求免費由原告設
    置移交管委會接管使用並非讓售，故該項設置係本該社區管理委員會之要求所建
    ，並屬該社區管理委員會之共用財產，原告並無讓售於特定人或為區分所有權人
    以外特定人設定專用使用權或為其他有損害區分所有權人權益之行為；原告亦無
    權擅自動工拆除云云。
四、卷查薪關渡社區領有被告所屬工務局核發八九使字第一五三號使用執照，起造人
    姓名為欣元建設股份有限公司，負責人：甲○○，並成立公寓大廈管理組織在案
    各情，有被告所屬工務局八九使字第一五三號使用執照、台北縣五股鄉公所九十
    年八月一日（九十）北縣五建字第一０九六０號函核准報備函等附本院卷可稽；
    又被告所屬工務局人員於九十二年十月九日會同該社區管委會現場勘查，發現原
    告於該通廊設置惟幕玻璃門窗屬實，已違反公寓大廈管理條例第四十五條（現行
    條例第五十八條）規定，遂於九十二年十一月二十日以北府工使字第０九二０六
    八一七八一號函請原告於文到後十五日內恢復原狀，若未依限回復原狀者，則依
    相關規定處罰；九十二年十二月十二日被告所屬工務局人員再次至現場勘查，前
    述違規情形仍存在各情，亦有九十二年十月九日及九十二年十二月十二日會勘記
    錄表、現場照片、被告九十二年十一月二十日北府工使字第０九二０六八一七八
    一號函等附卷可按，堪認屬實；是被告認原告違反行為時公寓大廈管理條例第四
    十五條第二項規定，爰依同條例第三十九條第一項第八款規定，處原告新台幣四
    萬元罰鍰，洵屬有據。
五、原告雖主張應社區管理委員會之要求而設置，並移交管委會接管使用，無權擅自
    動工拆除云云；惟查該帷幕玻璃門窗，既設置於該公寓大廈共用部分之通廊，做
    為兒童室及警衛室使用，已非單純就該公用部份為修繕管理維護等之保存行為，
    參照行為時公寓大廈管理條例第十一條規定，應依區分所有權人會議之決議為之
    ，該社區管理委員會亦無權要求於大廈之通廊公用部份為該項設置；況於該共用
    部分之通廊為該項設置，已妨害區分所有權人就該大廈公用部份之權利行使；另
    參以原告前以九十年九月二十二日九十元業字第０三八號函答覆該社區管理委員
    會略以：「．．．該處係屬「通廊」用途，依建築管理及國宅相關法規，不得辦
    理變更為管理員室。」有原告九十年九月二十二日九十元業字第０三八號函附本
    院卷可稽；足徵，原告亦明知於系爭通廊設置管理員室為法所不許；要難以上揭
    主張，執為免責之論據。
六、綜上所述，原告起訴論旨，並非可採；被告認原告違反行為時公寓大廈管理條例
    第四十五條第二項規定，依同條例第三十九條第一項第八款規定，處原告新台幣
    四萬元罰鍰，並無違誤，訴願決定予以維持，亦無不合；原告訴請撤銷，為無理
    由，應予駁回。又本件係適用簡易訴訟程序，爰不經言詞辯論逕為判決。
據上論結，原告之訴為無理由，爰依行政訴訟法第二百三十三條第一項、第九十八條
第三項前段，判決如主文。
中　　　華　　　民　　　國　　九十三　　年　　　十二　　月　　二十四  　日
                                  臺北高等行政法院  第六庭
      　　　　　　　　　　　　　　　　　　　　      法　官　許瑞助
右為正本係照原本作成。
本件以訴訟事件所涉及之法律見解具有原則性者為限，始得於本判決送達後二十日內
向本院提出上訴狀並表明上訴理由，如已於本判決宣示後送達前提起上訴者，應於判
決送達後二十日內補具上訴理由（均按他造人數附繕本），且經最高行政法院許可後
方得上訴。
中　　　華　　　民　　　國　　九十三　　年　　　十二　　月　　二十四  　日
                                                    書記官  吳芳靜
